【裁判字號】    98,交聲,487
【裁判日期】    980527
【裁判案由】    違反道路交通管理處罰條例聲明異議
【裁判全文】
臺灣士林地方法院交通事件裁定         98年度交聲字第487號
原處分機關  臺北市交通事件裁決所
異  議  人
即受處分人  甲○○
上列異議人即受處分人因違反道路交通管理處罰條例案件，對於
臺北市交通事件裁決所於中華民國98年4 月9 日所為之北市裁罰
字第裁22-C00000000號裁決書（原舉發單號：臺北縣政府警察局
北縣警交大字第C00000000 號），聲明異議，本院裁定如下：
    主  文
異議駁回。
    理  由
一、按行車前應注意駕駛人及前座乘客均應繫妥安全帶；汽車行
    駛於道路上，其汽車駕駛人及前座乘客安全帶之帶扣應確實
    緊扣，道路交通安全規則第89條第1 項第5 款、汽車駕駛人
    及前座乘客繫安全帶實施及宣導辦法第3 條第1 項第3 款定
    有明文；又汽車行駛於道路上，其汽車駕駛人或前座乘客未
    繫安全帶者，處駕駛人新臺幣（下同）1,500 元罰鍰，道路
    交通管理處罰條例第31條第1 項亦有明定。
二、原處分意旨略以：異議人即受處分人（下稱：異議人）甲○
    ○於民國98年2 月20日22時7 分許，駕駛車牌號碼D3-9282
    號自用小客車，行經臺北縣淡水鎮○○路與民權路口時，為
    臺北縣政府警察局淡水分局員警舉發「前座人員（一男一女
    ）未繫安全帶」之違規，原處分機關乃依道路交通管理處罰
    條例第31條第1 項規定，裁處異議人罰鍰1,500 元。
三、聲明異議意旨略以：異議人於前揭時地駕駛車牌號碼D3-928
    2 號自用小客車停等紅燈之際，一位員警走到車子旁輕敲車
    窗，異議人開啟窗戶後，該員警請求伊出示行照、駕照，當
    伊為拿取證件而解開安全帶時，卻被該名員警告知其有未繫
    安全帶之違規，伊立即向員警解釋上情，然員警並不理會，
    仍掣單舉發。原處分既與事實不符，實難甘服，為此聲明異
    議云云。
四、經查：
  (一)異議人於98年2 月20日22時7 分許，駕駛車牌號碼D3-9282
    號自用小客車，搭載乘客乙名於副駕駛座，行經臺北縣淡水
    鎮○○路與民權路口時，為警當場攔停，並掣單舉發前座人
    員（一男一女）未繫安全帶之違規等情，有臺北縣政府警察
    局北縣警交大字第C00000000 號舉發違反道路交通管理事件
    通知單1 紙、臺北縣政府警察局淡水分局98年3 月26日公北
    縣警淡交裁字第0980008862號書函在卷足憑，此部分舉發經
    過之程序事實，洵堪認定。
  (二)又異議人駕駛車牌號碼D3-9282 號自用小客車，行經臺北縣
    淡水鎮○○路與民權路口時，該車駕駛人即異議人及前座乘
    客均未繫安全帶之事實，已據證人即舉發員警乙○○到院結
    證稱：伊當時在臺北縣淡水鎮○○○○○路口左側取締違規
    違停，剛好異議人的車子在那邊停等紅燈。伊走過異議人車
    子前面，從前擋風玻璃看到裡面的副駕駛座女孩子未繫安全
    帶。因反光緣故，當時並未看到駕駛人亦同有此違規事實；
    當伊走至駕駛座敲側窗，駕駛搖下車窗後，伊才看到該車駕
    駛人亦未繫安全帶。伊遂按所見事實舉發；伊本來是要舉發
    副駕駛座的女生沒有繫安全帶，只是多看到駕駛本人也沒有
    繫安全帶而已等語在卷（分別參見本院98年5 月18日訊問筆
    錄第2 頁、第3 頁、第4 頁）。本院審酌證人乙○○係就其
    於案發當時親見之異議人之違規事實具結作證，核其證詞內
    容詳確，並無明顯瑕疵；又證人與異議人素不相識，毫無怨
    隙，亦為異議人所不否認，證人乙○○當無甘冒偽證重典，
    設詞誣陷異議人之理，其證詞當有可信依據。
  (三)異議人固辯稱當時伊係為拿取證件，方解開原已繫妥之安全
    帶云云。惟查，當時情形已據證人乙○○證稱：「（問：有
    無可能是異議人為了拿駕駛執照給你，才解開安全帶？）沒
    有，我雖然（本院按：從擋風玻璃方向）看不清楚（本院按
    ：駕駛人）有無帶安全帶，但我可以清楚看見他們車內的動
    作，因為我貼很近在看。」、「（問：你一請他打開窗戶就
    看到了？）對。」、「（問：是在你說要他拿出行、駕照才
    去取，或是本來就準備好？）是我告訴他要拿才拿的。」等
    語明確，則異議人顯係於員警發現副駕駛座乘客未繫安全帶
    ，趨近欲開單舉發時，又發現異議人同有未繫安全帶之違規
    事實，則既前座乘客已確有未繫安全帶之違規事實，則依道
    路交通管理處罰條例第31條第1 項規定意旨，異議人即駕駛
    人本人究有無繫安全帶，已於異議人是否應受該條文之處罰
    ，不生影響，員警當無為此而特再誣陷駕駛人即異議人亦有
    未繫安全帶違規事實之必要。再倘異議人原已繫妥安全帶，
    嗣因為拿取行、駕照等證件始解開安全帶，理應於一開始員
    警要求搖下車窗時，隨即主動出示行、駕照等證件，始屬合
    理，當不致待員警告知提出行駕照後，始又再行拿取並出示
    證件（參見本院98年5 月18日訊問筆錄第4 頁）。此外，異
    議人亦未提出任何證據資料足以證明舉發員警所述不實或有
    其他顯不可信之情形存在，因認異議人上開所辯不能採取。
五、綜上所述，異議人駕駛車牌號碼D3-9282 號自用小客車行駛
    於道路上，於前揭時、地確有駕駛人及前座乘客未繫安全帶
    之違規行為，至堪認定。從而，原處分機關依道路交通管理
    處罰條例第31條第1 項及違反道路交通管理事件統一裁罰基
    準表之規定裁處受處分人罰鍰1,500 元，核無違誤。本件異
    議為無理由，應予駁回。
據上論斷，應依道路交通案件處理辦法第19條，裁定如主文。
中    華    民    國    98    年    5     月    27    日
                    交通法庭法  官  許辰舟
以上正本證明與原本無異。
如不服本裁定應於裁定送達後5 日內向本院提出抗告狀。
                            書記官  李典育
中    華    民    國    98    年    5     月    27    日


司法院資訊處製作；財團法人民間司法改革基金會備份。
